【裁判字號】    95,訴,315
【裁判日期】    950711
【裁判案由】    返還消費借貸款
【裁判全文】
臺灣彰化地方法院民事判決               95年度訴字第315號
    原      告  萬泰商業銀行股份有限公司
    法定代理人  丙○○
    訴訟代理人  甲○○
    被      告  乙○○
上列當事人間請求返還消費借貸款事件，本院於民國95年6 月20
日言詞辯論終結，判決如下：
    主  文
被告應給付原告新臺幣陸拾柒萬零壹佰柒拾伍元，及自民國九十
四年七月一日起至清償日止，按週年利率百分之七點二五計算之
利息，並自九十四年八月二日起至清償日止，逾期六個月以內，
按上開利率百分之十，逾期六個月以上，就超過部分按上開利率
百分之二十計算之違約金。
訴訟費用由被告負擔。
本判決於原告以新臺幣貳拾貳萬肆仟元或等值面額之中央政府建
設公債九十二年度甲類第二期債票為被告供擔保後，得假執行。
    事實及理由
一、原告主張：被告係訴外人上市企業社之合夥人，緣上市企業
    社前分別向原告借款新臺幣（下同）1,500,000 元、1,000,
    000 元未清償，原告乃向臺灣臺北地方法院（下稱臺北地院
    ）起訴請求給付，業經臺北地院以94年度訴字第908 號民事
    判決確定在案，惟經聲請強制執行結果，上市企業社就1,00
    0,000 元部分之借款，尚積欠本金670,175 元（下稱系爭款
    項）及如主文第1 項所示之利息、違約金未獲受償。又當初
    借款時，原告有向上市企業社負責人施秉豐徵提營利事業登
    記證，其上係記載合夥，且施秉豐當時亦提出授權同意書，
    其上蓋有施秉豐及被告之印章，故被告所述不知合夥事情與
    事實不符。被告既為上市企業社之合夥人，且本件合夥財產
    已不足清償合夥債務，之前所發之移轉命令亦因施秉豐離職
    而失效，依民法第681 條規定，被告對於合夥財產不足清償
    之系爭款項及利息、違約金，自應負連帶清償責任等語。並
    聲明：(一)被告應給付原告670,175 元，及如主文第1 項所示
    之利息、違約金；(二)原告願提供中央政府建設公債92年度甲
    類第2期 債票或等值之現金為擔保，請准宣告假執行。
二、被告以：被告否認曾與施秉豐合夥開設上市企業社，當初施
    秉豐將被告列為上市企業社之合夥人，被告並不知情，亦未
    同意，被告係收到鈞院通知書才知道此事。被告不清楚原告
    與施秉豐間之債務往來，原告與施秉豐間之借貸關係，亦未
    徵詢過被告，被告更無出具授權同意書，被告聲請訊問證人
    施秉豐。又被告否認上市企業社申請設立登記時所提出之文
    件及原告提出之會議記錄上蓋用之印章係被告所有，該印章
    並非獲得被告同意所刻印。至於註銷同意書上之簽名確為被
    告所簽，因為當時經營不善，要辦理註銷，印章則是請記帳
    人員去刻的。另施秉豐因煙毒案件被羈押後，被告曾去會面
    ，施秉豐曾告訴被告有向原告借款1,000,000 元、1,500,00
    0 元等語置辯。並聲明：原告之訴駁回。
三、原告主張之事實，業據其提出上市企業社合夥名簿、臺北地
    院94年度訴字第908 號民事判決、更正裁定、確定證明書、
    上市企業社會議記錄、營利事業登記證、營利事業登記抄本
    、借據、授信約定書、授信交易明細查詢單等影本為證，並
    經本院調取臺北地院94年度執字第32491 號（含93年度執全
    助字第956 號）執行卷宗核閱無誤。被告雖辯稱：施秉豐將
    被告列為上市企業社之合夥人，被告並不知情，亦未同意云
    云，惟此為原告所否認。查經本院依職權向臺北縣政府、財
    政部臺灣省北區國稅局新莊稽徵所函調上市企業社於89年間
    申請核准設立登記暨歷次變更登記資料觀之，上市企業社係
    由施秉豐及被告共同具名合夥設立，並推由施秉豐為該企業
    社負責人，對外代表上市企業社，嗣上市企業社於94年1 月
    11日因營運不佳，而由負責人施秉豐及被告共同出具同意書
    申請註銷等情，有上開二機關檢送之委託書、設定登記申請
    書、被告及施秉豐身分證影印本、合夥人同意書、合夥人契
    約書、營業人歇業（註銷）登記申請書、銷售額與稅額申報
    書、註銷同意書等影本在卷可稽，而被告亦自承：上市企業
    社註銷同意書上之簽名確為伊所簽，因為當時經營不善，要
    辦理註銷，印章則是請記帳人員去刻的等語甚詳，則被告辯
    稱其未同意合夥、事先不知情云云，已難採信。蓋上市企業
    社若係施秉豐擅自未經被告同意而以合夥名義申請設立，其
    於辦理註銷登記時，衡諸常情，大抵亦會採取同樣方式辦理
    之，其焉有再徵詢被告同意而共同出具註銷同意書之理？又
    上市企業社於申請設立登記時，係委託他人代辦手續，此有
    委託書影本附卷為憑，依一般社會經驗，有關代辦事務所需
    文件需用印章時，大部分之人均會一併委請該代辦之人代刻
    印章（除非必須使用原留印章或印鑑章），此與上市企業社
    事後辦理註銷登記時，亦係委託記帳人員代刻印章等情相符
    ，則上市企業社於申請設立登記時所蓋用之印章，應亦係委
    託代辦之人所為。況上開註銷同意書已載明：「本行號因營
    運不佳，申請行號註銷，經負責人施秉豐、合夥人乙○○同
    意註銷。上項經全體合夥人同意無誤。上市企業社負責人施
    秉豐、合夥人乙○○」等情，益徵被告確有同意為上市企業
    社之合夥人無疑。次按合夥人依約定或決議執行合夥事務者
    ，於執行合夥事務之範圍內，對於第三人，為他合夥人之代
    表，民法第679 條定有明文。又合夥人在合夥內部被委以事
    務處理權限時，其同時即具有對外代表權，故於執行合夥事
    務之範圍內，無須再為授權。查被告與施秉豐係上市企業社
    之合夥人，且於合夥人同意書、合夥人契約書內已約定「由
    施秉豐為負責人對外代表公司」、「本合夥組織推派施秉豐
    為負責人對外代表公司」等情，顯示施秉豐在合夥內部已經
    被告委以事務處理權限，其於執行合夥事務之範圍內，已取
    得對外代表權，無須再為授權。況施秉豐於92年6 月間以上
    市企業社名義向原告借貸1,500,000 元時，已提出經由上市
    企業社全體合夥人即施秉豐、被告授權負責人施秉豐向原告
    辦理借貸相關事宜之會議記錄，足見施秉豐出面辦理借貸手
    續，應屬合法。且因施秉豐係有代表權之人，其無論係以合
    夥之名義或以全體合夥人之名義所為對外之行為，其效力對
    於合夥人全體直接發生效力。故於代表權行使下，所獲得之
    財產屬於合夥財產，所負擔之債務則為合夥債務，殆無疑義
    。被告雖否認上開會議記錄上蓋用之印章為其所有及辯稱施
    秉豐向原告借貸未向伊告知云云，顯難採信。綜上所述，原
    告主張之事實，堪信為真實。
四、按合夥財產不足清償合夥之債務時，各合夥人對於不足之額
    ，連帶負其責任，民法第681 條規定甚明。查被告既為上市
    企業社之合夥人，且本件合夥財產已不足清償合夥債務，之
    前所發之移轉命令亦因施秉豐離職而失效，則依上開規定，
    被告對於合夥財產不足清償之系爭款項及利息、違約金，自
    應負連帶清償責任。從而，原告依據民法第681 條規定，請
    求被告給付系爭款項及如主文第1 項所示之利息、違約金，
    為有理由，應予准許。
五、原告陳明願供擔保請准宣告假執行，本院核無不合，爰酌定
    相當擔保金額准許之。
六、本件事證已臻明確，兩造其餘攻擊或防禦方法，經核與本件
    判決結果並無影響，毋庸一一論述，併予敘明。另被告聲請
    訊問證人施秉豐，本院認核無必要，亦予敘明。
七、訴訟費用負擔之依據：民事訴訟法第78條。
中    華    民    國    95    年    7     月    11    日
                  民事第二庭  法  官   陳連發
以上正本係照原本作成。
如對判決上訴，應於判決送達後20日內向本院提出上訴狀。
中    華    民    國    95    年    7     月    11    日
                              書記官   彭月美


司法院資訊處製作；財團法人民間司法改革基金會備份。
